最高法院刑事判決　　　　　　　　　 111年度台上字第2224號
上　訴　人　古艾芝



選任辯護人　林韋翰律師
上列上訴人因詐欺案件，不服臺灣高等法院花蓮分院中華民國11
1年1 月12日第二審判決（110年度原上易字第21號，聲請簡易判
決處刑案號：臺灣花蓮地方檢察署109 年度偵字第4126號），提
起上訴，本院判決如下：
    主  文
上訴駁回。
    理  由
一、按刑事訴訟法第377 條規定，上訴於第三審法院，非以判決
    違背法令為理由，不得為之。是提起第三審上訴，應以原判
    決違背法令為理由，係屬法定要件。如果上訴理由書狀並未
    依據卷內訴訟資料，具體指摘原判決不適用何種法則或如何
    適用不當，或所指摘原判決違法情事，顯與法律規定得為第
    三審上訴理由之違法情形，不相適合時，均應認其上訴為違
    背法律上之程式，予以駁回。
二、本件原判決撤銷第一審諭知上訴人古艾芝無罪之判決，改判
    依同種想像競合犯，從一重論處其幫助犯詐欺取財罪刑。已
    詳敘認定犯罪事實所憑證據及理由。
三、刑法第13條第2 項規定行為人對於構成犯罪之事實，預見其
    發生而其發生不違背其本意者，以故意論（學理上稱為間接
    、未必或不確定故意）。此項間接故意，須行為人對於構成
    犯罪之事實（包含行為之客體與結果之發生）有預見，且其
    發生並不違背其本意（即存有容認其發生之意欲），始克相
    當。行為人有無犯罪之間接故意，乃個人內在之心理狀態，
    須從行為人之外在表徵及行為時之客觀情況，依經驗法則審
    慎判斷。至證據之取捨及事實之認定，為事實審法院之職權
    ，如其判斷無違經驗法則或論理法則，即不能任意指為違法
    。原判決綜合判斷告訴人張嘉玲、陳淑惠之證述、上訴人之
    部分供述、卷附相關報案資料、帳戶暨交易明細、上訴人與
    暱稱「小玲」之通訊軟體LINE對話紀錄等證據，因而認定上
    訴人有本件幫助詐欺取財之犯意及犯行，並敘明：上訴人為
    國中畢業，曾於加油站、屠宰場工作，使用其申辦之中華郵
    政股份有限公司鳳林萬榮郵局帳號000000000000000000號帳
    戶（下稱本案帳戶）轉帳、匯款。當知提供帳戶存摺、金融
    卡及密碼予他人，恐被用以從事詐騙或其他財產犯罪，仍將
    本案帳戶存摺、金融卡及密碼提供予素不相識且未曾謀面之
    人。參以本案帳戶於民國109 年7 月15日經提款新臺幣（下
    同）600 元後，僅餘57元。上訴人於同年月23日寄送本案帳
    戶之存摺、金融卡及以LINE傳送密碼前，曾以LINE對「小玲
    」表示：「我有點害怕呢」、「真心希望不是欺騙的」、「
    我還蠻害怕的」，更於同年8 月7 日「小玲」未再回應訊息
    時，隨即吐露：「詐騙集團」。復於原審供稱：當時害怕他
    們騙走本案帳戶存摺及提款卡。有懷疑、擔心對方不是要給
    工作，只是要騙帳戶。再者，上訴人若僅係為求職，何須「
    抵押」本案帳戶，傳送提款卡密碼予「小玲」。又既發覺「
    小玲」是「詐騙集團」，何以遲未報警處理。均違常理。足
    見上訴人主觀上可預見將本案帳戶存摺、提款卡及密碼提供
    他人使用，恐淪為他人詐欺所得贓款之領取工具，而幫助他
    人犯詐欺取財罪，仍容認其發生，而基於幫助詐欺取財之不
    確定故意，將本案帳戶存摺、提款卡及密碼交予詐騙集團成
    員。卷附「小玲」以LINE傳送之代工合約書、「陳欣玲」之
    國民身分證、上訴人提出之珠寶公司所發無徵聘家庭代工之
    文宣及多人受騙上該公司網頁詢問之對話紀錄、以假藉珠寶
    代工名義向民眾詐取存摺之新聞、法院判決及上訴人與自稱
    珠寶公司財務暱稱「馨兒（張雯）」有關發貨代工等事宜之
    LINE對話紀錄，均不足為有利於上訴人之認定。上訴人所為
    本案帳戶係作為胞姐匯入孝親費等用途，且「小玲」有提供
    身分證及合約書給其查看，始放心將本案帳戶存摺、提款卡
    及密碼交予「小玲」，其目的僅係為打工賺錢之辯解，如何
    不足採等由甚詳。所為論列說明，與卷證資料悉相符合，亦
    不違背經驗、論理法則，於法尚無不合。
四、上訴人提起第三審上訴，爭執其無主觀犯意。並謂：上訴人
    係受詐欺集團詐騙之求職者，全然相信對方要提供工作機會
    。依其智識能力，無法預見本案帳戶存摺、提款卡及密碼會
    淪為他人詐欺所得贓款之領取工具，而幫助他人犯詐欺取財
    罪，更無容任其發生而不違背其本意之意欲。原判決既以10
    9 年8 月7 日傳送之「詐騙集團」訊息，推測其於同年7 月
    23日有幫助詐欺取財之犯意，又認其事後詢問工作內容等訊
    息，不影響其主觀犯意，有理由矛盾之違法，且違背故意要
    件之「同時性」原則。另由本案帳戶餘額，並不足以推論其
    有容任他人非法使用本案帳戶存摺之意欲。況上訴人豈有可
    能預知要提供本案帳戶給詐騙集團利用，而先提款。原判決
    遽行認定其有幫助詐欺取財之犯意，不但違反論理法則，並
    有理由不備之違法等語。惟查原判決尚非僅憑本案帳戶餘額
    及上訴人事後以LINE傳送「詐騙集團」訊息，即認定上訴人
    有幫助詐欺取財之不確定故意。上訴意旨核係對原審採證、
    認事之職權行使及原判決已說明之事項，以自己之說詞或持
    不同之評價，而為事實上之爭辯，殊非上訴第三審之適法理
    由。
五、依上所述，本件上訴違背法律上之程式，應予駁回。
據上論結，應依刑事訴訟法第395 條前段，判決如主文。
中    華    民    國   111    年    5     月    4     日
                  刑事第六庭審判長法  官  李  英  勇  
                                  法  官  洪  兆  隆  
                                  法  官  吳  冠  霆  
                                  法  官  邱  忠  義  
                                  法  官  楊  智  勝  
本件正本證明與原本無異
                                  書記官
中    華    民    國   111    年    5     月    9     日